臺灣臺北地方法院民事裁定
111年度司字第100號
聲  請  人  財政部臺北國稅局

法定代理人  宋秀玲  



上列聲請人聲請選任相對人松冷有限公司臨時管理人等事件，本
院裁定如下：
    主  文
聲請駁回。
聲請程序費用新臺幣壹仟元由聲請人負擔。
    理  由
一、聲請意旨略以：相對人先前積欠108年度營利事業所得稅計
    新臺幣5萬2,546元，然相對人為一人有限公司，唯一股東兼
    董事洪祥富已於民國110年4月16日死亡，其法定繼承人均已
    拋棄繼承，且依相對人公司章程及登記資料，並無其他董事
    、股東、經理人得對外代表相對人公司，致前開稅額繳款書
    無法合法送達，影響稅捐稽徵，故聲請人以利害關係人身分
    ，依公司法第108條第4項準用同法第208條之1第1項規定，
    先位聲請為相對人選任臨時管理人。如認無選任臨時管理人
    之必要，因相對人已構成解散事由，應行清算，且無人可擔
    任清算人，爰備位聲請為相對人選派清算人，並建議以專業
    之會計師或律師為選派對象。若無適任人選可資選派，因聲
    請人為職司稅務稽徵之公務機關，基於法定預算及權責範圍
    ，無法踐行清算人之職務及墊付報酬，是請勿選派聲請人為
    清算人，請予駁回聲請等語。
二、按董事會不為或不能行使職權，致公司有受損害之虞時，法
    院因利害關係人或檢察官之聲請，得選任一人以上之臨時管
    理人，代行董事長及董事會之職權，但不得為不利於公司之
    行為，公司法第208條之1第1項定有明文。又參照前開條文
    於90年11月12日增訂之立法理由：「按公司因董事死亡、辭
    職或當然解任，致董事會無法召開行使職權；或董事全體或
    大部分均遭法院假處分不能行使職權，甚或未遭假處分執行
    之剩餘董事消極地不行使職權，致公司業務停頓，影響股東
    權益及國內經濟秩序，增訂本條，俾符實際。」，可見臨時
    管理人之選任係以促使公司業務正常經營為目的，並為避免
    法院任意介入架空原公司經營層之決策權，係以公司陷入停
    頓之僵局已造成影響股東權益及國內經濟秩序為准許選任臨
    時管理人之前提。因此，如公司已解散而進入清算程序，因
    已無需使公司業務回歸正軌，自應依循公司法關於清算之規
    定處理，而無再行選任臨時管理人之必要。經查，相對人唯
    一之董事兼股東洪祥富已於110年4月16日死亡，且其法定繼
    承人均已拋棄繼承，相對人亦無其他董事、股東及經理人可
    代表公司，致使108年度營利事業所得稅稅額繳款書無法送
    達等情，有聲請人108年度營利事業所得稅結算申報（核定
    ）稅額繳款書、送達證書、經濟部商工登記公示資料、相對
    人公司變更登記表、章程、臺北○○○○○○○○○110年9月1日北市
    信戶資字第1106008221號函暨所附戶籍資料、繼承系統表、
    本院110年度司繼字第890號、1486號聲請拋棄繼承事件公告
    在卷可稽，堪認相對人於洪祥富死亡後，已無其他股東、董
    事或經理人，且洪祥富之法定繼承人均未繼承其股份，致相
    對人之股東已不足公司法第98條第1項所定有限公司至少應
    有股東1人之規定，依公司法第113條準用同法第71條第1項
    第4款之規定，已構成公司解散事由。又聲請人除陳稱相對
    人之唯一董事洪祥富死亡，致無法送達前開稅額繳款書外，
    並無說明相對人有繼續經營之必要，亦未具體敘明相對人有
    何業務停頓致使影響股東權益及國內經濟秩序之情事，實無
    為相對人選任臨時管理人之必要，是聲請人聲請選任相對人
    之臨時管理人，經核與公司法第208條之1第1項規定不符，
    應予駁回。
三、至於聲請人雖備位聲請選任相對人之清算人，然非訟事件法
    對於非訟事件，準用民事訴訟法之相關規定，均予明文規定
    ，如非訟事件法第5條、第9條、第11條、第12條、第19條、
    第21條第2項、第23條、第31條等明定準用民事訴訟法有關
    移送訴訟、法院職員迴避、當事人能力、訴訟能力及共同訴
    訟、訴訟代理人及輔佐人、標的金額或價額之計算及費用徵
    收、有相對人時程序費用之負擔、程序費用之共同負擔、送
    達、期日、期間及證據等規定，然該法並無準用民事訴訟法
    第248條、第255條以下訴之合併之規定。且民事訴訟容許訴
    之競合、選擇合併係因尊重當事人之處分權，並透過同一訴
    訟程序審理數個訴訟標的，期使紛爭能夠一次解決，此亦可
    從民事訴訟法第77條之2後段規定就數項標的互相競合或應
    為選擇者不併算其價額而推知。然商業非訟事件原則上無訟
    爭性及訴訟標的之概念，且職權主義色彩較強，又各非訟事
    件係根據不同事實及依據相應規定所提出之聲請，實無以同
    一事件合併聲請之依據及必要。查本件聲請人依公司法第11
    3條第2項準用同法第81條規定，備位聲請選派相對人之清算
    人，係以相對人已進入清算程序為要件，與其聲請選任相對
    人之臨時管理人，係以相對人有繼續經營之必要為前提，二
    者間屬互不相容之請求，又依前開說明，非訟事件法並無準
    用民事訴訟法關於訴之合併之規定，且非訟事件無以同一事
    件合併聲請之依據及必要，故聲請人備位聲請選派相對人之
    清算人部分，於法不合，應併予駁回。
四、綜上所述，本件聲請人先位聲請為相對人選任臨時管理人，
    備位聲請為相對人選派清算人，於法均有未合，應予駁回。
五、爰依非訟事件法第21條第2項、第24條第1項，民事訴訟法第
    95條、第78條，裁定如主文。
中　　華　　民　　國　　111 　年　　 5　　月　　 31 　日
                  民事第四庭  法　官　林承歆
以上正本係照原本作成。
如對本裁定抗告，須於裁定送達後10日內向本院提出抗告狀，並
繳納抗告費新臺幣1,000元。
中　　華　　民　　國　　111 　年　　 5　　月　　 31 　日
                              書記官  何嘉倫